【裁判字號】    97,交抗,99
【裁判日期】    970430
【裁判案由】    聲明異議
【裁判全文】
臺灣高等法院臺南分院交通事件裁定    97年度交抗字第99號
抗 告 人即
聲明異議人  乙○○
                    送達代收.
上列抗告人因聲明異議案件，不服臺灣雲林地方法院中華民國97
年3月31日裁定（97年度交聲字第190號）提起抗告，本院裁定如
下：
    主  文
抗告駁回。
    理  由
一、本件抗告人提起本件抗告未提出抗告理由，據其聲明異議意
    旨略以：依據道路交通管理處罰條例要求警方照相告發超速
    時，於一般縣市鄉鎮道路須至少於100公尺前設置告示牌，
    本案違規處與告示牌差距1.5公里，實已超過一般民眾對警
    告牌所涵蓋距離之認知，係警方違法採證，亦有相關報載可
    佐，爰請求撤銷罰單等語。
二、查原處分意旨略以：抗告人即異議人乙○○駕駛OF－9827號
    自用小客車，於民國96年8月4日上午11時22分許，在雲145
    公路北上34公里處，因「汽車駕駛人行車速度，超過規定之
    最高時速未滿20公里」之違規，為雲林縣警察局虎尾分局員
    長分駐所（下稱原舉發單位）以雲警交字第KAD054802號舉
    發違反道路交通管理事件通知單 (下稱系爭通知單)，逕行
    舉發。抗告人於96年9月14日向移送機關即原處分機關交通
    部公路總局嘉義區監理所雲林監理站（下稱原處分機關）提
    出陳述，經原處分機關發函原舉發單位查證，原舉發單位於
    96年9月26日以虎警交裁字第0960011952號函覆當日係在案
    發地點執行交通稽查勤務時，經雷達測速，測出行速77公里
    (限速60公里)，超速17公里，始予逕行舉發，並違規地點前
    （北上35.5公里處）裝設有「前有測速照相，請減速慢行」
    之警告標示等情。原處分機關遂將前情函知異議人，並以異
    議人違反道路交通管理處罰條例第40條規定，依違反道路交
    通管理事件統一裁罰基準及處理細則第43、44、67條規定，
    於96年10月12日，以雲監裁字第裁72-KAD054802號違反道路
    交通管理事件裁決書（下稱系爭裁決書）裁處罰鍰新臺幣（
    下同）1,600元罰鍰。系爭裁決書於96年10月16日送達異議
    人等情。
三、按汽車駕駛人之行為有下列情形之一，當場不能或不宜攔截
    製單舉發者，得逕行舉發：七、經以科學儀器取得證據資料
    證明其行為違規。前項第7款之科學儀器應採固定式，並定
    期於網站公布其設置地點。但汽車駕駛人之行為屬下列情形
    之一者，不在此限：九行車速度超過規定之最高速限或低於
    規定之最低速限。對於前項第9款之違規行為，採用固定或
    非固定式科學儀器取得證據資料證明者，於一般道路須至少
    於100公尺，於高速公路、快速公路須至少於300公尺前，明
    顯標示之；汽車駕駛人，行車速度，超過規定之最高時速，
    或低於規定之最低時速，除有第43條第1項第2款情形外，處
    新臺幣1,200元以上2,400元以下罰鍰；汽車駕駛人有下列各
    款所列條款之一者，除依原條款處罰鍰外，並予記點：一有
    第40條情形之一者，各記違規點數1點，道路交通管理處罰
    條例第7條之2第1項第7款、第2項但書第9款、第3項、第40
    條、第63條第1項第1款定有明文。
四、經查：
（一）關於本件採證是否合法：
    (一)本件違規地點係雲145公路，為一般道路，依照上開條例
      規定，自應於照相取締地點前至少100公尺處設置「前有
      測速照相」之明顯標示，始得以上開測速照相之科學儀器
      取得之證據資料即本案卷附測速相片作為認定違規事實之
      依據。然前揭規定，雖僅為「至少100公尺」之規定，而
      未明定至遠應於距離測速儀器設置處前多遠設置告示，然
      仍應以一般駕駛人之通念為其限制，並非全無限制。
    (二)查本件「前有測速照相」之警示標誌設置地點為北上路段
      35.5公里處，距抗告人遭測速照相舉發之北上34公里處，
      相距1.5公里，有原舉發單位以96年9月26日虎警交裁字第
      0960011952號函及警示標誌照片1紙在卷可考，其間距離
      並非甚遠，以該處速限60公里之行車速度，在看到警示標
      誌後約1.5分鐘即抵達測速地點，難謂已逾越一般道路使
      用者對該警示標誌所涵蓋之範圍。況且一般駕駛人於注意
      到警示標誌後，多會提高警覺注意測速儀器設置位置，並
      減速慢行，避免因超速遭照相舉發。從而本件既已於至少
      100公尺外已設置警示標誌，且該警示標誌設置地點明顯
      可辨，有警示標誌照片1紙附卷可考，又測速科學儀器設
      置位置並非過遠，應仍在一般道路使用者對該警示標誌涵
      蓋之範圍內，難認警方查證有何不法可言。
（二）抗告人有超速之違規：查當日原舉發單位於96年8月4日上
      午在雲145公路北上34公里處，執行交通稽查勤務時，並
      於違規地點前（北上35.5公里處）裝設有「前有測速照相
      ，請減速慢行」之警告標示，於同日上午11時22分許抗告
      人駕駛OF－9827號自用小客車，行經該處，經雷達測速，
      測出行速77公里（限速60公里），超速17公里，經原舉發
      單位以系爭通知單逕行舉發等情，業據原舉發單位以96年
      9月26日以虎警交裁字第0960011952號函覆明確，並有清
      楚照出車牌號碼之彩色測速照片及現場警告標示照片各1
      紙附卷可稽，並未經抗告人爭執，有異議狀1份在卷可考
      ，堪認抗告人確實有汽車駕駛人，行車速度，超過規定之
      最高時速之違規，亦可以採信。
（三）從而，警方設置警示標誌及以科學儀器採證均無不法，抗
      告人復有超速之違規，應可認定。
五、綜上，抗告人確有前揭違規行為，原處分機關依道路交通管
    理處罰條例第40條，以系爭裁決書裁處抗告人罰鍰1,600元
    ，固非無見，惟依同條例第63條第1項第1款規定，尚應記違
    規點數1點。原處分機關漏未就此裁處，是原裁定依道路交
    通管理處罰條例第40條、第63條第1項第1款，對抗告人另行
    裁處罰鍰1,600元，並記違規紀錄1點之處分而撤銷原處分，
    於法並無不合。抗告人對原裁定提起抗告，未提出理由，本
    院經核，原裁定認事用法尚無不合，本件抗告為無理由，應
    予駁回。
六、據上論斷，應依道路交通案件處理辦法第26條，刑事訴訟法
    第412條，裁定如主文。
中    華    民    國    97    年    4     月    30    日
                  刑事第一庭    審判長法  官  黃崑宗
                                      法  官  夏金郎
                                      法  官  王明宏
以上正本證明與原本無異。
不得再抗告。
                                      書記官  黃全忠
中    華    民    國    97    年    4     月    30    日


司法院資訊處製作；財團法人民間司法改革基金會備份。
